【裁判字號】    97,訴,547
【裁判日期】    970930
【裁判案由】    強盜等
【裁判全文】
臺灣嘉義地方法院刑事判決               97年度訴字第547號
公  訴  人  臺灣嘉義地方法院檢察署檢察官
被      告  甲○○
指定辯護人  本院公設辯護人  丁○○
上列被告因強盜等案件，經檢察官提起公訴（97年度偵字第4293
號），本院判決如下：
    主  文
甲○○犯攜帶兇器竊盜罪，處有期徒刑柒月；又犯預備強盜罪，
處有期徒刑肆月，扣案如附表所示之物沒收之；又犯攜帶兇器強
盜罪，處有期徒刑捌年，扣案如附表所示之物沒收之；又非法持
有可發射子彈具殺傷力之槍枝罪，處有期徒刑參年肆月，併科罰
金新臺幣拾貳萬元，罰金如易服勞役，以新臺幣壹仟元折算壹日
，扣案如附表所示之物沒收之。應執行有期徒刑拾壹年，併科罰
金新臺幣拾貳萬元，罰金如易服勞役，以新臺幣壹仟元折算壹日
，扣案如附表所示之物沒收之。
    犯 罪 事 實
一、甲○○明知具有殺傷力之各式槍枝及子彈，非經中央主管機
    關許可，不得無故持有，竟於民國96年10月間某日，在嘉義
    市○○路「想你卡拉OK」店內，向年籍姓名不詳綽號「阿風
    」之成年人，以新臺幣（下同）3萬元之代價，購入仿WALTH
     ER廠PPK/S型半自動手槍製造，換裝土造金屬槍管而成，具
    殺傷力之改造手槍1枝（槍枝管制編號0000000000）、具殺
    傷力之氣體動力式空氣槍1枝（槍枝管制編號0000000000）
    ，及由金屬彈殼組合金屬彈頭而成，具有殺傷力之改造子彈
    6顆後，置放在其嘉義市○○街租住處內，未經許可持有上
    開槍枝及子彈。嗣97年5月下旬，甲○○因積欠多筆借款，
    需錢孔急，竟萌強盜其租住處附近之嘉義市第三信用合作社
    美源分社（下稱三信美源分社）之意，乃意圖為自己不法之
    所有，先於97年5月27日凌晨，在嘉義市○○路470號附近，
    持客觀上足以對人身體造成危害之老虎鉗1支，以鬆動螺絲
    拆卸車牌之方式，竊取丙○○所有並管領之XWW-320號機車
    號牌1面後，換裝至其所有之車牌號碼HPZ- 956號重型機車
    ，擬作為其強盜之交通工具。旋甲○○於97 年5月28日下午
    ，意圖為自己不法之所有，穿戴安全帽、太陽眼鏡、口罩，
    並攜帶前揭改造手槍1支及子彈6顆及準備裝財物用之手提袋
    1只，騎乘上開其所有懸掛XWW-320號車牌之重型機車，至三
    信美源分社外守候，伺機強盜，惟因害怕且時過三信美源分
    社上班時間合作社鐵門關閉，而騎車離去，其強盜行為僅止
    於預備階段，尚未著手。嗣甲○○於97年5 月29日下午，意
    圖為自己不法之所有，再度以上開裝扮，攜帶前開槍、彈及
    手提袋，騎乘上揭重型機車，至三信美源分社外守候，迨至
    同日下午3時35分許認時機成熟，乃進入該分社內，先將手
    提袋放在櫃臺上並喝令在內之人員「全部不准動，錢拿出來
    ，搶劫」，嗣見無人反應，復持槍對天花板擊發1槍，再持
    槍對三信美源分社人員大喊「把錢拿出來」，以此強暴之方
    法，至使該分社內之人員乙○○、郭嘉祐及林茂3人見狀
    不能抗拒，而依其指示將櫃檯內之現金40萬元裝入甲○○所
    攜帶之手提袋內。甲○○得手後，立即騎乘前揭重型機車逃
    逸，先返回租住處將槍枝及子彈放置妥當，再駕車至嘉義市
    ○○路之華興橋，將其作案用之衣帽、太陽眼鏡、口罩、手
    提袋及車牌等物予以丟棄。嗣於97年6月12日下午2時30分許
    ，為警循線在嘉義縣朴子市永和里40-50號行政院衛生署朴
    子醫院急診室拘獲甲○○，並扣得前開改造手槍1枝、空氣
    槍1枝及改造子彈5顆、已擊發彈殼1顆、上揭重型機車1輛、
    非供甲○○上開犯行所用之安全帽1頂及甲○○強盜所得13
    萬元（已發還被害人）。
二、案經嘉義市政府警察局第二分局報告臺灣嘉義地方法院檢察
    署檢察官偵查起訴。
    理  由
壹、程序事項
    按被告以外之人於審判外之陳述，雖不符刑事訴訟法第159
    條之1至第159條之4之規定，而經當事人於審判程序同意作
    為證據，法院審酌該言詞陳述或書面陳述作成時之情況，認
    為適當者，亦得為證據。當事人、代理人或辯護人於法院調
    查證據時，知有第159條第1項不得為證據之情形，而未於言
    詞辯論終結前聲明異議者，視為有前項之同意，刑事訴訟法
    第159條之5定有明文。查被告甲○○及其辯護人對本院卷內
    之證據均未於言詞辯論終結前聲明異議，復經本院審酌卷證
    作成之情況後，認為適當，且被告就上開事實坦承犯行，故
    採納上開證據方法，尚無礙於被告與辯護人於程序上之彈劾
    詰問權利，而認上開證據資料合於刑事訴訟法159條之5等規
    定，因而均具證據能力。
貳、實體事項
一、前揭事實業據被告於警詢、偵查及本院審理時均坦白承認，
    核與證人丙○○、乙○○、郭嘉祐、林茂及梁明忠於警詢
    證述之情節（見警卷第15至30頁）均相符，復有贓物認領保
    管單（見警卷第35頁）、嘉義市警察局第二分局0529專案現
    場圖（見警卷第38頁）、監視器翻拍照片27幀（見警卷第39
    至50頁）、搜索現場照片16幀（見警卷第69至76頁）、被告
    手繪逃逸路線圖1張（見警卷第77頁）、嘉義市政府警察局
    第二分局槍枝初步檢視報告表（見警卷第78至88頁）、車籍
    查詢—基本資料詳細畫面（見警卷第89、90頁）及內政部警
    政署刑事警察局97年7月18日刑鑑字第0970092286號槍彈鑑
    定書在卷（見偵查卷第18至22頁）可資佐證，被告之自白應
    與事實相符，事證明確，被告犯行堪以認定，應依法論科。
二、查被告所用以行竊之老虎鉗1支，依社會一般觀念，已足對
    人之生命身體產生危害，核屬兇器無訛；又被告持以強盜之
    槍、彈，經送內政部警政署刑事警察局鑑定結果，認均具有
    殺傷力，有該局97年7月18日刑鑑字第0970092286號槍彈鑑
    定書在卷（見偵查卷第18至22頁）可按，亦屬兇器無誤。是
    核被告甲○○所為，係犯刑法第321條第1項第3款之加重竊
    盜罪、第328條第5項之預備強盜罪、第330條第1項之加重強
    盜罪、槍砲彈藥刀械管制條例第8條第4項之非法持有空氣槍
    罪、同條例同條項之非法持有可發射子彈具殺傷力之槍枝罪
    及同條例第12條第4項之非法持有子彈罪。公訴人認被告持
    老虎鉗竊取車牌部分涉犯刑法第320條第1項之竊盜罪，尚有
    未合，惟其基本社會事實同一，爰依法變更起訴法條為刑法
    第321條第1項第3款。又被告以1行為同時觸犯槍砲彈藥刀械
    管制條例第8條第4項非法持有空氣槍罪、同條例同條項之非
    法持有可發射子彈具殺傷力之槍枝罪及同條例第12條第4項
    之非法持有子彈罪，為想像競合犯，應從較重之非法持有可
    發射子彈具殺傷力之槍枝罪處斷。又被告所犯上開各罪，犯
    意各別，行為互殊，應予分論併罰。爰審酌被告為高職畢業
    ，智識程度不低，因好奇心而持有槍械，對社會具有潛在之
    危險，又因積欠借款需錢孔急而犯加重竊盜及持上開槍械犯
    加重強盜等罪，持槍向天花板開槍強盜合作社財物，影響社
    會治安程度不低，所強盜之財物為40萬元，已作為清償借款
    ，尚餘13萬元發回被害人，迄未能與被害人等達成和解，賠
    償被害人等之損失及其犯後坦承犯行並表悔悟之態度等一切
    情狀，分別量處如主文所示之刑，並定其應執行刑，併諭知
    罰金易服勞役之折算標準，以示懲儆。至扣案如附表所示之
    物均為違禁物，應依法宣告沒收之。另扣案之子彈3顆，業
    經試射，僅剩彈頭及彈殼部分，連同扣案之彈殼1顆，均已
    失其違禁物之性質，不予宣告沒收。又扣案之安全帽1頂，
    雖為被告所有，然非供被告犯罪所用，業據被告陳明在卷，
    扣案之上開重型機車1輛，價值不輕，被告僅用以為犯罪交
    通工具，復被告所持以行竊之老虎鉗，並未扣案，日後執行
    恐滋生困擾，且上開3種物品均未經公訴人為沒收之聲請，
    均不予宣告沒收，附此敘明。
三、據上論斷，應依刑事訴訟法第299條第1項前段、第300條第
    1項，刑法第11條、第321條第1項第3款、第328條第5項、第
    330 條第1項、第55條、第42條第3項、第51條第5款，槍砲
    彈藥刀械管制條例第8條第4項、第12條第4項，刑法施行法
    第1條之1第1項、第2項前段，判決如主文。
本案經檢察官江金星到庭執行職務。
中    華    民    國    97    年    9     月    30    日
                  刑事第三庭    審判長  法  官  陳仁智
                                        法  官  陳蒨儀
                                        法  官  劉瓊雯
上列正本證明與原本無異。
如不服本判決，應於判決送達後十日內向本院提出上訴狀，上訴
書狀依法應敘述具體理由，如未敘述具體理由者，應於上訴期間
屆滿後二十日內補提理由書於本院（均應附繕本）。告訴人或被
害人如對於本判決不服者，應具備理由請求檢察官上訴，其上訴
期間之計算係以檢察官收受判決正本之日期為準。
中    華    民    國    97    年    9     月    30    日
                                        書記官  劉美娟
附錄本案論罪科刑法條：
刑法第321條第1項第3款、第328條第5項、第330條、槍砲彈藥刀
械管制條例第8條第4項、第12條第4項。
中華民國刑法第321條第1項第3款
（加重竊盜罪）
犯竊盜罪而有左列情形之一者，處六月以上、五年以下有期徒刑
：
三、攜帶兇器而犯之者。
中華民國刑法第328條第5項
（普通強盜罪）
預備犯強盜罪者，處 1 年以下有期徒刑、拘役或 3 千元以下罰
金。
中華民國刑法第330條
（加重強盜罪）
犯強盜罪而有第 321 條第 1 項各款情形之一者，處 7 年以上有
期徒刑。
前項之未遂犯罰之。
槍砲彈藥刀械管制條例第8條第4項
未經許可，持有、寄藏或意圖販賣而陳列第 1 項所列槍枝者，處
 3年以上10年以下有期徒刑，併科新臺幣700萬元以下罰金。
槍砲彈藥刀械管制條例第12條第4項
未經許可，持有、寄藏或意圖販賣而陳列子彈者，處 5 年以下有
期徒刑，併科新台幣 300 萬元以下罰金。
附表：
      ┌──┬────────────────┐
      │ 1  │手槍壹支（槍枝管制編號0000000000│
      │    │）                              │
      ├──┼────────────────┤
      │ 2  │空氣槍壹支（槍枝管制編號        │
      │    │0000000000）                    │
      ├──┼────────────────┤
      │ 3  │子彈貳顆                        │
      └──┴────────────────┘


司法院資訊處製作；財團法人民間司法改革基金會備份。
